【裁判字號】    95,訴,646
【裁判日期】    951024
【裁判案由】    損害賠償
【裁判全文】
臺灣桃園地方法院民事判決               95年度訴字第646號
原      告  甲○○
            乙○○○
                        16號.
上  二  人
共      同
訴訟代理人  鄭仁壽律師
複  代理人  范振星律師
被      告  銓徠工程股份有限公司
                        樓
法定代理人  戊○○
訴訟代理人  陳傳中律師
上列當事人間請求損害賠償事件，於民國95年10月11日辯論終結
，本院判決如下：
    主  文
原告之訴及假執行之聲請均駁回。
訴訟費用由原告負擔。
    事實及理由
一、原告起訴主張：
（一）原告之子即訴外人李兆坤前受僱於被告，94年10月30日在
      工作地點即台中工業區○○路16號因工安意外而亡故，原告
      向勞工保險局聲請職業傷病死亡給付（遺囑津貼及喪葬津
      貼）時，始發現訴外人李兆坤死亡當月起前6 個月之平均
      月投保薪資為最低投保薪資新台幣（下同）15,840元，惟
      訴外人李兆坤死亡當月起前6 個月之平均薪資應為39,945
      元，其勞工保險投保薪資應為月投保金額40,100元，是原
      告本可依法向勞工保險局領取之職業傷病死亡給付應為1,
      804,500 元（40,100×45=1,804,500），原告僅領取勞工
      保險局依訴外人李兆坤實際月投保薪資15,840元核定之71
      2,800 元（15,840×45=712,800），被告以多報少，未依
      訴外人李兆坤之實際薪資投保，造成原告每人計分別受有
      545,850 元之損害（下稱勞保損害部分）。
（二）原告雖曾於94年11月10日在桃園縣觀音鄉調解委員會與被
      告成立調解（94年民調字第234 號），惟該調解內容僅係
      就上開事故之喪葬費、精神慰撫金等民事侵權賠償達成和
      解，並未及於本件勞工保險之損害部分；又被告依法應為
      訴外人李兆坤依其實際薪資投保勞工保險，不得因訴外人
      李兆坤曾於生前簽署同意不加入被告公司勞健保體制而免
      除其法律上之義務，為此，爰依勞工保險法第72條提起本
      件訴訟。並聲明被告應各別給付原告545,850元，及自94
      年12月22日起至清償日止，按年息百分之5 計算之利息，
      並請准供擔保宣告假執行。
二、被告則以：
（一）訴外人李兆坤生前於被告任職之初，曾於93年12月1 日親
      簽一紙內載「不願意加入被告公司勞健保體制」之切結書
      ，惟被告綜合考量各項因素後，仍於取得訴外人李兆坤同
      意後，以月投保薪資15,840元為其投保勞工保險，且兩造
      於桃園縣觀音鄉調解委員會調解時，被告亦有向原告提及
      上情。是兩造於94年11月10日就本件事故所成立之調解，
      其中關於被告同意賠付原告喪葬費、精神慰撫金等一切費
      用2,000,000 元，原告放棄其餘請求權等詞，係指針對本
      件事故全部一切可能發生的賠償費用，當然包含原告本件
      請求在內，而喪葬費、精神慰撫金僅為例示，且該調解書
      並附註有「兩造其餘請求權均拋棄」，以求週全，原告謂
      上開附註係指利息請求權，顯與事理有違。本事件既經桃
      園縣觀音鄉調解委員會調解成立，並經鈞院核定在案，是
      原告提起本件訴訟顯有違一事不再理原則云云資為抗辯。
      並聲明以：原告之訴駁回，如受不利判決，願供擔保請准
      宣告免為假執行。
三、本件不爭執事項：
（一）原告為訴外人李兆坤之父、母，訴外人李兆坤前受僱於被
      告公司，並於94年10月間奉派至台中地區任助理工作。嗣
      於同年月30日，訴外人李兆坤在工作地點即台中工業區○○
      路16號因工安意外而亡故後，被告公司之代理人丙○○與
      原告乃於94年11月10日至桃園縣觀音鄉調解委員會進行調
      解結果，雙方共同意調解內容為：「一、對造人（即被告
      公司）同意賠付聲請人喪葬費、精神慰撫金等一切費用計
      新台幣貳佰萬元。二、交付方式．．．（略）。三、兩造
      其餘請求權均拋棄。四、另於民國九十四年十一月一日支
      付慰問金壹拾萬元。」。
（二）訴外人李兆坤亡故前6 個月內自被告處所受領之薪資，分
      別為47,360元（94年5 月）、39,302元（同年6 月）、40
      ,322元（同年7 月）、37,672元（同年8 月）、37,670元
      （同年9 月）、37,349元（同年10月）。另被告為訴外人
      李兆坤所辦理勞工保險，係以15,840元為其月投保薪資總
      額。
（三）因勞工保險所定被保險人即訴外人李兆坤亡故之保險事故
      已發生，勞工保險局即依勞工保險條例第19條第2 項、第
      64條、第65條規定，按平均月投保薪資15,840元之標準給
      予原告45個月之職業傷病死亡給付712,800 元完畢。
（四）原告所提出之訴外人李兆坤之薪資單、勞工保險薪資分級
      表、勞工保險局核定通知書；被告所提出之桃園縣觀音鄉
      調解委員會94年民調字第234 號調解書、切結書（除其上
      原告甲○○之簽名外）形式上之真正。
四、本院判斷：本件原告起訴主張因被告短報訴外人李兆坤之實
    際薪資投保，造成原告每人計分別受有545,850 元之損害，
    而兩造間於94年11月10日在桃園縣觀音鄉調解委員會成立之
    調解內容僅係就上開事故之喪葬費、精神慰撫金等民事侵權
    賠償達成和解，並未及於本件勞工保險之損害部分等情，為
    被告堅決否認，並以事實及理由欄二之陳述置辯，是本件之
    爭點乃在於：兩造於94年11月10日所進行之調解，其標的範
    圍為何？本件系爭請求權是否在上開調解範圍內？
（一）按鄉鎮市（區）調解委員會依鄉鎮市調解條例調解成立之
      民事調解，如經法院核定，即與民事確定判決有同一之效
      力，該條例第27條第2 項前段定有明文，除前述效力外，
      鄉鎮市調解委員會所成立之民事調解，其性質與民法上之
      和解契約相同，所謂稱和解者，謂當事人約定，互相讓步
      ，以終止爭執或防止爭執發生之契約；是和解有使當事人
      所拋棄之權利消滅及使當事人取得和解契約所定明權利之
      效力，民法第736 條、第737 條分別定有明文。再按和解
      ，當事人如以他種之法律關係或以單純無因性之債務約束
      等，替代原有之法律關係而成立者，為屬於創設性之和解
      ；倘以原來而明確之法律關係為基礎而成立者，則屬認定
      性之和解。以原來明確之法律關係為基礎而成立之和解，
      僅有認定效力，債權人非不得依原來之法律關係，訴請債
      務人給付，祇法院不得為與和解結果相反之認定而已。又
      和解之範圍，應以當事人相互間欲求解決之爭點為限，至
      於其他爭點或尚未發生爭執之法律關係，雖與和解事件有
      關，如當事人並無欲求一併解決之意思，要不能因其權利
      人未表示保留其權利，而認該權利已因和解讓步視為拋棄
      而消滅。最高法院57年台上字第2180號判例可資參照。故
      本件應審究者為：原告有無欲利用94年11月10日在桃園縣
      觀音鄉調解委員會成立之民事調解，一併請求解決被告未
      以訴外人李兆坤實際薪資所造成之損害？
（二）經查，本件依據桃園縣觀音鄉調解委員會成立之調解書內
      容所載，兩造間乃因訴外人李兆坤工安意外死亡事件，於
      民國94年11月10日10時經該會調解成立，內容如下：「民
      國94年10月30日對造人銓徠工程股份有限公司僱請聲請人
      之子李兆坤於台中工業區○○路16號處施工意外致死，兩造
      於本會調解成立，條件如下：一、對造人（即被告方面）
      同意賠付聲請人（即原告方面）喪葬費、精神慰撫金等一
      切費用計新台幣貳佰萬元。二、交付方式：開立本票12張
      ，‧‧‧94年12月15日金額各為50萬元、50萬元，惟自民
      國95年1 月5 日起每月10萬元至清償日止，其中如有一期
      未付，視同全部到期。三、兩造其餘請求權均拋棄。四、
      另於民國94年11月1 日支付慰問金10萬元。」等文，佐以
      當日負責調解之調解委員丁○○於本院審理中證稱：「‧
      ‧‧因為被害人發生工安事件，被害人死亡申請賠償問題
      ，當時聲請是由聲請人主動提出要請求賠償的項目，如果
      被告同意的話，但數字有差距，才在中間取得協調」等語
      ，以及94年11月3 日、94年11月8 日均為原告之子李兆東
      、94年11月10日之聲請人為原告甲○○等情，足認本件民
      事調解事件之聲請人應為原告，而請求賠償之範圍亦應為
      原告所提出無誤。
（三）再查，原告聲請桃園縣觀音鄉調解委員會進行民事調解之
      範圍既為被告之勞工即訴外人李兆坤工安意外死亡事件，
      被告依法應負擔之損害賠償責任，雖調解書上僅列明「賠
      付喪葬費、精神慰撫金等一切費用」，惟衡諸常情，調解
      委員於進行調解程序時，理當就該次侵權行為事故中，原
      告可得行使之所有請求權部分為一併衡量後從中協調，原
      告自身亦當就可得行使之所有請求權部分衡量後斟酌讓步
      與否，始可能成立調解，本件原告聲請調解之範圍既為訴
      外人李兆坤工安意外死亡事件，被告亦本此認知參與調解
      程序，是本院認兩造間所欲利用調解程序解決者，應為被
      告在訴外人李兆坤工安意外事件中所應賠償之全部責任範
      圍，故原告主張被告未以訴外人李兆坤實際薪資投保所造
      成之損害不在前述調解範圍內云云，顯然已與常理相違。
      況原告之子李兆東（即94年11 月3日、同年11月8 日調解
      期日之聲請人）亦於本庭審理時證稱：「（問：當時你們
      希望被告賠償的金額為何？）答：300 萬元。這金額是喪
      葬金、慰問金。當時在調解時，被告有給我們勞保的投保
      薪資，金額從15,840到27,600都有，我們因為資料不齊全
      ，所以就此部分有保留。當時我們是因為弟弟死亡，想要
      把事情趕快解決，所以就簽訂調解書。」、「（問：‧‧
      ‧請說明調解當時看到哪些資料？）答：勞保部分被告所
      說的都不一樣，當時我有說勞保部分我們沒有辦法與被告
      確認，這部分看勞保局撥下的金額最準確，要等勞保局撥
      款，才能決定這部分的請求。」等語，足認兩造間於調解
      成立時，原告即已得知被告向勞工保險局所陳報之訴外人
      李兆坤領得薪資之數額，足認兩造相互間欲尋求解決之爭
      點，確實就原告可向勞工保險局請求之金額部分亦一併列
      入審酌無誤，本件兩造相互間欲尋求解決之爭點既如上所
      述，從上述判例之反面解釋可知，權利人（即原告方面）
      若未為保留此部分權利（即勞保可得請求給付部分）而成
      立調解，自應認該部分請求已為調解範圍所及。本件觀諸
      前述調解書成立內容，並無法看出原告有為保留勞保請求
      之意思表示，況調解委員丁○○於本院審理時亦證稱：「
      （問：調解書中有兩造其餘請求一併拋棄？）答：是。就
      調解書請求的項目中，不能再有增加或有其他的變化。」
      、「（問：調解當天，原告之子有說要保留勞保損害請求
      嗎？答：沒有印象）」等語。原告就其確有為保留此部分
      權利之情，亦無法提出證據以實其說，原告既不能證明其
      確有為保留勞保損害之意思表示，即應認該部分之權利已
      因和解讓步視為拋棄而消滅。
（四）綜上，本件兩造間之調解內容既為被告同意賠付原告喪葬
      費、精神慰撫金等一切費用計2 百萬元，核其性質係屬創
      設性和解契約，則原告僅得於被告未依調解書內容為給付
      時，請求被告為給付，而原告因訴外人李兆坤工安事件死
      亡所得請求被告賠償之範圍，亦如本件調解書內容所載，
      被告之義務則僅為依據前述創設性和解契約內容給付。故
      本件原告另以勞保損害賠償起訴請求被告應各給付原告
      545,850 元，及自94年12月22日起至清償日止，按年息百
      分之5 計算之利息，即屬於法無據，應予駁回。
（五）原告之訴既經駁回，其假執行之聲請即失所附麗，併予駁
      回之。
五、據上論結，本件原告之訴為無理由，依民事訴訟法第78 條
    ，判決如主文。
中    華    民    國    95    年    10    月    24    日
                  民事第三庭    法  官  陳清怡
以上正本係照原本作成
如對本判決上訴，須於判決送達後20日內向本院提出上訴狀
中    華    民    國    95    年    10    月    24    日
                                書記官  劉致芬


司法院資訊處製作；財團法人民間司法改革基金會備份。
